【裁判字號】    88,訴,481
【裁判日期】    890706
【裁判案由】    懲治走私條例等
【裁判全文】
臺灣新竹地方法院刑事判決                          八十八年度訴字第四八一號
    公  訴  人  臺灣新竹地方法院檢察署檢察官
    被      告  甲○○
    被      告  乙○○
右列被告等因懲治走私條例等案件，經檢察官提起公訴（八十八年度偵字第七六二三
號）及移送併案審理（八十八年度偵字第七五五八、七五六一號、八十九年度偵字第
二○八八號)，本院判決如左︰
    主  文
甲○○共同連續私運管制物品進口逾公告數額，處有期徒刑壹年貳月。
乙○○共同私運管制物品進口逾公告數額，處有期徒刑陸月。
扣案之「福洋六號」漁船（統一編號為：ＣＴ三─○○四三○五號）壹艘；及附表壹
編號一、附表、附表肆所示之物均沒收。
    事  實
一、甲○○基於走私管制物品之概括犯意，與許清鈺（另經本院以八十七年度訴字第
    三三三號判處有期徒刑六月）二人及大陸地區姓名、年籍不詳之年滿十八歲者約
    八人，共同基於自大陸地區私運管制物品逾公告數額之物品進入臺灣地區之犯意
    聯絡，分由甲○○擔任「嘉義市布袋籍八十號膠筏」漁船船長，與船員許清鈺共
    同駕駛「嘉義市布袋籍八十號膠筏」，於民國八十七年六月十日上午十時五十分
    許，自嘉義布袋漁港報關出港後，於翌日即八十七年六月十一日晚間十一時許，
    在台中港區外海公海海域處，共同以所捕獲之漁獲物約二千公斤，與籍屬大陸地
    區某不詳船名漁船上之不詳年籍、姓名年滿十八歲有犯意聯絡之船員約八人，以
    互易之方式販入由大陸地區運出逾公告數額之管制物品，即大陸地區出產之大陸
    酒一百零八桶（重約二千五百九十公斤）、大陸地區豬腳筋一百七十六包（重約
    一千七百六十公斤，業經台北關稅局處分沒入）等物（詳附表壹），並以接駁方
    式將上開物品藏置於前開膠筏漁船船首膠管內，以掩人耳目。旋於翌日（即八十
    七年六月十二日）晚間六時三十分許，共同駕駛該漁船將附表壹所示之自大陸地
    區運出逾公告數額即總重量一千公斤之管制物品，私運進入臺灣地區新竹漁港內
    ，於翌日（即八十七年六月十三日）晚間八時許，在新竹漁港卸貨碼頭區內，為
    警會同海岸巡防司令部二十四大隊人員查獲，並扣得附表壹所示之走私物品。
二、甲○○承前走私之犯意，與戴章傳（未經起訴）、戴章慶（未經起訴）、戴章瓊
    （未經起訴）、陳楊權（未經起訴）等五人，及大陸地區姓名、年籍不詳之年滿
    十八歲者七、八人，共同基於自大陸地區私運管制物品逾公告數額之物品進入臺
    灣地區之犯意聯絡，分由甲○○擔任「泉進祥十六號」漁船船長，與輪機長戴章
    傳、船員戴章慶、戴章瓊、陳楊權共同駕駛「泉進祥十六號」漁船，於八十七年
    八月十七日晚間九時四十五分許，自新竹漁港報關出海後，於八十七年八月二十
    日晚間十一時許，航行至新竹外海約二十五海浬之公海海域上，共同以所捕獲之
    漁獲物約四百公斤，與籍屬大陸地區某不詳船名漁船上之不詳年籍、姓名年滿十
    八歲有犯意聯絡之七、八人，以互易之方式販入由大陸地區運出逾公告數額之管
    制物品，即大陸地區出產之蒜頭二百六十六包共五千零五十四公斤（如附表貳）
    ，而以接駁方式將上開蒜頭藏放於漁船引擎室後方，並以蓄電池覆蓋為掩飾，並
    由歐福命將艙口釘住密封以為掩飾。旋於翌日（即八十七年八月二十一日）上午
    八時四十分許，共同駕駛該漁船將附表貳所示之自大陸地區運出逾公告數額即總
    重量一千公斤之管制物品，私運進入臺灣地區新竹漁港內，於同日下午三時十分
    許，在新竹漁港卸貨碼頭前，為警會同海岸巡防司令部二十四大隊人員查獲，並
    扣得如附表貳所示之走私物品。
三、甲○○承前走私之犯意，與乙○○、基於走私管制物品概括犯意之歐福命（另經
    本院以八十八年度訴字第一四四號判處有期徒刑一年）、基於走私管制物品概括
    犯意之葉峰安（檢察官另行偵查）共同基於走私管制物品之犯意聯絡，由船主葉
    峰安提供「福洋六號」漁船，推由歐福命擔任漁船船長，甲○○擔任輪機長，乙
    ○○則擔任船員，三人共同駕駛「福洋六號」漁船，於八十八年一月二十六日，
    自新竹漁港報關出海後，於八十八年一月二十八日凌晨五時許，航行至新竹外海
    約二十五海浬之公海海域上，共同以所捕獲之漁獲物約三公噸，與菲律賓籍某不
    詳船名漁船上之不詳年籍、姓名年滿十八歲者十餘人，以互易之方式販入完稅價
    格為新臺幣（下同）二十六萬八千六百六十四元之未稅「七星牌」洋煙一萬八千
    九百二十包（如附表），並以接駁方式將未稅洋煙搬運至漁船機房油箱下之密
    艙內，並由歐福命將艙口釘住密封以為掩飾。旋即於同日（即八十八年一月二十
    八日）下午四時十五分許，共同駕駛該漁船將附表所示之完稅價格已逾公告數
    額新臺幣十萬元之管制物品，私運進入臺灣地區新竹漁港內，迨至同日晚間八時
    三十分許，在新竹漁港卸貨碼頭前，為警會同新竹憲兵隊、海岸巡防司令部二十
    四大隊人員查獲，並扣得如附表所示之走私物品。
四、甲○○承前走私之犯意，復與承前犯意之歐福命（另經本院以八十八年度訴字第
    一四四號判處有期徒刑一年）、承前犯意之葉峰安（檢察官另行偵查）、洪見益
    （另經本院以八十八年度訴字第一四四號判處有期徒刑十月）共同基於走私管制
    物品之犯意聯絡，仍由葉峰安提供「福洋六號」漁船，歐福命擔任船長，甲○○
    擔任輪機長，洪見益擔任船員，三人再度共同駕駛「福洋六號」漁船，於八十八
    年二月六日，由新竹漁港報關出海，三日後即八十八年二月九日晚間，在新竹外
    海二十五海浬之公海海域上，共同以所捕獲之漁獲物、甲○○所有之金項鍊一條
    ，與籍屬大陸地區某不詳船名漁船上之不詳年籍、姓名年滿十八歲者十餘人，以
    互易之方式販入完稅價格為十九萬五千二百五十元之未稅「七星牌」洋煙一萬三
    千七百五十包（如附表肆），以接駁方式將未稅洋煙搬運至漁船船艙內藏放。旋
    即於二日後（即八十八年二月十一日）晚間八時四十五分許，共同駕駛該漁船將
    附表肆所示之完稅價格已逾公告數額新臺幣十萬元之管制物品，私運進入臺灣地
    區新竹漁港內，二日後（即八十八年二月十三日）晚間十時十五分許，在新竹漁
    港卸貨碼頭北方停泊區，為警查獲，並扣得如附表肆所示之走私物品。
五、案經新竹市警察局第一分局報請臺灣新竹地方法院檢察署檢察官偵查起訴暨移送
    併案審理。
    理  由
一、訊據被告甲○○對於右揭時地連續走私附表壹、貳、、肆所示管制物品之事實
    ，於本院審理中坦承不諱；訊據被告乙○○就事實三部分，固坦承為警查扣附表
    所示走私物品之事實，惟矢口否認走私犯行，辯稱：伊不知情云云。經查：
  （一）前揭事實一所載之走私犯行部分：
        業據被告甲○○於本案審理中坦承不諱，另於本院八十七年度訴字第三一二
        號案件調查、審理中亦自承不諱，且互核相符；而查獲之前揭酒及豬腳筋均
        係來自大陸地區，業經新竹市警察局第一分局認定屬實，此有該分局（八八
        ）竹市警一分檢第一二一二八號函在卷可稽，復有財政部台北關稅局北普緝
        字第八八一０一四六九號函、走私情形、緝私報告表、雲林縣家畜疾病防治
        所收據、臺灣省菸酒公賣局新竹分局扣押物品驗收通知單、台北關稅局八七
        乙字第一二九九號處分書、查獲照片四幀附卷可稽，此外，有附表壹所示之
        扣案物足資佐證。
  （二）前揭事實二所載之走私犯行部分：
        業據被告甲○○於本案審理中坦承不諱，核與「泉進祥十六號」漁船輪機長
        戴章傳於警訊中、偵訊中供述情節相符，並有財政部台北關稅局北普緝字第
        八八一０一四六九號函、走私情形、緝私報告表、收據、台北關稅局八七乙
        字第二三七二號處分書、查獲照片四幀附卷可稽，復有附表貳所示之扣案物
        足資佐證。
  （三）前揭事實三、四所載之走私犯行部分：
        (1)業據被告甲○○於本案審理中坦承不諱，並有搜索扣押證明筆錄、「福洋
          六號」之臺灣省政府漁業執照、漁船進出港申請書、機漁船進出港檢查表
          、被告二人及共犯歐福命、洪見益之船員證等件附卷可稽，復有扣案之「
          福洋六號」漁船乙艘及附表、附表肆所示之扣案物可資佐證。
        (2)雖據被告乙○○、共犯歐福命、洪見益否認走私犯行一節，惟查，「福洋
          六號」與大陸漁船靠近以利接駁搬運附表所示之走私物品過程中，必須
          經過擴音機或船員大聲嘶吼指揮漁船停泊，以免因風浪過大致二艘漁船碰
          撞損壞，而依卷附之福洋六號之漁業執照記載，福洋六號之總噸數僅為四
          十六點四六噸之小型漁船，而查扣走私物品之數量甚多，被告等將上開走
          私物品藏放船艙過程中，必定引起巨大之聲響及震動，在在均足驚動船上
          作業之成員，故走私行為根本不能隱晦地實施，被告乙○○及其他共犯，
          自難委稱不知。再被告乙○○前於八十七年間即有私運大陸物品進口之記
          錄，僅因非超過管制數量而為本院諭知無罪之判決（參卷附之本院八十七
          年度三一二號判決），其就走私之情是並不陌生，佐以其得於進港時或使
          用無線電設備向港區駐在所報案，以釐清走私之刑責，然未為之，是其所
          辯不知情云云，應係事後飾卸之詞，無足為信。
  （四）按，自大陸地區私運物品進入台灣地區，以私運物品進口、出口論，適用懲
        治走私條例規定處斷，該條例第十二條定有明文。而自淪陷區私運物品進入
        本國自由地區：：：，其所私運之物品，以管制物品論，除屬於甲項及乙項
        之物品不限數額外，其餘以私運一項或數項，其總額由海關比照緝獲時之完
        稅價格計算，超過新台幣拾萬元或重量達一千公斤者，以管制進出口物品論
        ，行政院依懲治走私條例規定公告管制物品項目及其數額丁項定有明文。又
        按，一次私運洋煙之總額，由海關照緝獲時之完稅價格計算，超過新臺幣拾
        萬元者，為懲治走私條例公告管制物品項目及其數額之丙項管制進口物品。
        經查：
        (1)就事實一所載被告甲○○與另案被告許清鈺、就事實二所載被告甲○○與
          戴章傳等四人，均夥同不詳姓名之大陸漁民共同自淪陷區即大陸地區私運
          進入臺灣地區之附表壹、附表貳所示物品，各為四千三百五十公斤、五千
          零五十四公斤，此有前開臺灣省菸酒公賣局新竹分局扣押物品驗收通知單
          、行政院農業委員會委託雲林縣農會提領各機關部隊移交緝獲走私物品收
          據附卷可參，各逾行政院依懲治走私條例第二條第四項公告管制物品項目
          及其數額丁類之管制數額重量一千公斤。
        (2)就事實三、事實四所查扣如附表、附表肆所示之未稅七星牌洋煙，經查
          該洋煙每包完稅價格為十四．二元，此有財政部關稅總局於八十八年三月
          五日、八十八年三月九日出具之台總字第八八一○一四五二、八八一○一
          五五一八號函在卷足憑，合計上開未稅洋煙完稅價格總額各為二十六萬八
          千六百六十四元、十九萬五千二百五十元，各逾行政院依懲治走私條例第
          二條第四項公告管制物品項目及其數額丙項之管制完稅價格十萬元。
（五）又按，我國領海為十二海浬，此經總統於民國六十八年十月八日以（68）台統
      （一）義字第五０四六號令公布在案。而被告等於事實三、事實四部分，其販
      入上開管制物品之未稅洋煙之處所，均在距我國新竹外海約二十五海哩之公海
      海域，此業據被告甲○○於警訊、本院審理中供述屬實，則該處所即不在我國
      之領海範圍內甚明。
    綜上所陳，本案事證明確，被告等犯行均堪認定，自應依法論罪科刑。
二、核被告甲○○、乙○○所為，均係犯懲治走私條例第二條第一項之私運管制物品
    進口逾公告數額罪。被告甲○○各先後四次私運管制物品進口逾公告數額犯行，
    均時間緊接，觸犯構成要件相同之罪名，顯係基於概括之犯意反覆為之，為連續
 犯，依刑法第五十六條之規定，論以一罪，並加重其刑。另按，共同正犯之意思
    聯絡，原不以數人間直接發生者為限，即有間接之聯絡者，亦包括在內；而意思
    之聯絡並不限於事前有所謀議，即僅於行為當時有共同犯意之聯絡者，亦屬之，
    且其表示之方法，亦不以明示通謀為必要，即相互間有默示之合致，亦無不可；
    且共同實施犯罪行為之人，在合意範圍以內，各自分擔犯罪行為之一部，相互利
    用他人之行為，以達其犯罪之目的者，即應對於全部所發生之結果，共同負責（
    最高法院七十七年台上字第二一三五號、七十七年台上字第二三六四號、二十八
    年上字第三一一０號判例參照），被告甲○○與另案被告許清鈺及不詳姓名之大
    陸人間，就前開事實一部分；被告甲○○與案外人戴章傳、戴章慶、戴章瓊、陳
    楊權間，就前開事實二部分，均與大陸地區姓名、年籍不詳之年滿十八歲者共同
    謀議，而由大陸地區該不詳姓名年籍、姓名者數人自大陸地區私運管制物品逾公
    告數額至公海上，再由被告等人以接駁方式私運管制物品逾公告數額進入臺灣地
    區，渠等均有犯意之聯絡，行為之分擔，均為共同正犯。又被告甲○○、乙○○
    二人與另案被告歐福命、案外人葉峰安間，就前開事實三部分；被告甲○○與另
    案被告歐福命、洪見益、案外人葉峰安間，就前開事實四部分，均具有犯意聯絡
    及行為分擔，為共同正犯。第按，本案被告等就事實三、事實四部分販入上開管
    制進口物品之未稅「七星牌」洋煙之處所，均係距我國新竹外海約二十五海哩之
    公海海域，並不在我國之領海範圍內，已如前述。且被告等販入後未及賣出即被
    查獲，依刑法第十一條前段、第七條之規定，即無適用臺灣省內菸酒專賣暫行條
    例第三十七條第五款販賣未貼專賣憑證酒類罪名之餘地。公訴意旨認被告等就事
    實三、事實四部分另犯臺灣省內菸酒專賣暫行條例第三十七條第五款之販賣未貼
    專賣憑證酒類罪，即尚有未洽。爰審酌被告二人夥同私運管制進口物品，影響政
    府對於管制物品進口之管理，且所走私農產品、牲畜均未經檢疫，易引進難以預
    防之傳染病原，甚而造成誠如口啼疫之恐慌，違害社會經濟、人民生命、身體之
    安全，又被告甲○○因事實一所載走私案件為警查獲後，仍連續為事實二至事實
    四之走私犯行，顯無悔意，暨渠等之犯罪動機、手段、目的及犯後態度等一切情
    狀，分別量處如主文所示之刑。
三、扣案如附表壹編號一、附表、附表肆所示之大陸私酒一百零八桶（重約二千五
    百九十公斤）、未稅七星牌洋煙一萬八千九百二十包、一萬三千七百五十包，均
    係被告等所有、共犯本罪所得之物，應依刑法第三十八條第一項第三款規定宣告
    沒收。另扣案如附表壹編號二、附表貳所示之物，業經臺北關稅局沒入，有該局
    八七乙字第一二九九、二三七二號處分書附於本院卷可稽，查無強制沒收之規定
    ，爰不為重複沒收之諭知，併此敘明。
四、末查，供犯走私罪所用之「福洋六號」漁船（統一編號為：ＣＴ三─○○四三○
    五號），為共犯葉峰安所有，有漁業執照一紙在卷可稽，該漁船分別於八十七年
    四月二十一日（本院八十七年度訴字第三二一號）、八十八年一月二十八日（前
    揭事實三）、八十八年二月十三日（前揭事實四）、八十八年四月一日（本院八
    十八年度訴字第一四四號）為警查獲走私犯行，足認「福洋六號」確係專供走私
    所用之漁船，應依刑法第三十八條第一項第二款規定，宣告沒收。
五、公訴人移送移送併案審理之事實一、事實二部分（八十八年度偵字第七五六一號
    、八十九年度偵字第二○八八號)，因與前開起訴之事實三、事實四部分有連續
    犯之裁判上一罪關係，為起訴效力所及，本院自應併予審酌。至，公訴人另移送
    併案審理之八十八年度偵字第七五五八號部分，經查，查扣之大陸地區蒜頭三十
    五包，合計七百公斤，總重量並未逾公告數額即總重量一千公斤；又，核以查獲
    當時每公斤之完稅價格為十二點八七六元，有財政部台北關稅局於八十七年十一
    月三十日出具之北普緝字第八七一○六六六五號函附卷可憑，共計扣案物之完稅
    價格為九千零十三點二元，亦未逾公告管制數額之新臺幣十萬元，是本件查扣物
    並未逾行政院依懲治走私條例第二條第四項公告管制物品項目及其數額丁類之管
    制數額重量一千公斤或緝獲時之完稅價格計算，超過新台幣拾萬元，自不構成懲
    治走私條例第二條第一項之私運管制物品進口逾公告數額罪，復查無其他事證可
    資佐證此併案事實與前開起訴事實有裁判上一罪關係，自非起訴效力所及，本院
    不得併案審理，附此敘明。
據上論斷，應依刑事訴訟法第二百九十九條第一項前段，懲治走私條例第二條第一項
、第十一條、第十二條，刑法第二十八條、第五十六條、刑法第三十八條第一項第二
款、第三款，判決如主文。
本案經檢察官黃仁宏到庭執行職務。
中      華      民      國    八十九    年      七      月      六日
                                    臺灣新竹地方法院刑事第一庭
                                        法  官    黃  美  文
右正本證明與原本無異。
如不服本判決，應於判決送達後十日內向本院提出上訴狀( 應附繕本 )，上訴於
臺灣高等法院。
                                        書記官    饒  興  蘭
中      華      民      國    八十九    年      七      月      六      日
附錄論罪科刑法條：
懲治走私條例第二條第一項：
一、私運管制物品進口、出口逾公告數額者，處七年以下有期徒刑，得併科新臺幣二
    十萬元以下罰金。
附表壹：八十七年六月十三日晚間八時許查獲
┌──┬────┬────┬──┬─────────┬────────┐
│編號│物品名稱│廠    牌│單位│數            量  │總價值（新臺幣）│
├──┼────┼────┼──┼─────────┼────────┤
│  一│大陸私酒│大陸地區│公斤│貳仟伍佰玖拾（即壹│                │
│    │        │        │    │佰零捌桶）        │                │
├──┼────┼────┼──┼─────────┼────────┤
│  二│豬腳筋  │大陸地區│公斤│壹仟柒佰陸拾      │                │
└──┴────┴────┴──┴─────────┴────────┘
附表貳：八十七年八月二十一日下午三時十分許查獲
┌──┬────┬────┬──┬─────────┬────────┐
│編號│物品名稱│廠    牌│單位│數            量  │總價值（新臺幣）│
├──┼────┼────┼──┼─────────┼────────┤
│  一│蒜    頭│大陸地區│公斤│伍仟零伍拾肆      │陸萬伍仟零柒拾伍│
└──┴────┴────┴──┴─────────┴────────┘
附表：八十八年一月二十八日晚間八時三十分許查獲
┌──┬────┬────┬──┬─────────┬────────┐
│編號│物品名稱│廠    牌│單位│數            量  │總價值（新臺幣）│
├──┼────┼────┼──┼─────────┼────────┤
│  一│未稅香煙│七星牌  │  包│壹萬捌仟玖佰貳拾包│貳拾陸萬捌仟陸佰│
│    │        │        │    │                  │陸拾肆元        │
└──┴────┴────┴──┴─────────┴────────┘
附表肆：八十八年二月十三日晚間十時十五分許查獲
┌──┬────┬────┬──┬─────────┬────────┐
│編號│物品名稱│廠    牌│單位│數            量  │總價值（新臺幣）│
├──┼────┼────┼──┼─────────┼────────┤
│  二│未稅香煙│七星牌  │包  │壹萬仟柒佰伍拾  │拾玖萬伍仟貳佰伍│
│    │        │        │    │                  │拾元            │
└──┴────┴────┴──┴─────────┴────────┘


司法院資訊處製作；財團法人民間司法改革基金會備份。
